最　高　行　政　法　院　判　決
　　　　　　　　　　　　　94年度判字第00616號
上　訴　人　乙　○
被 上訴 人　財政部高雄市國稅局
代　表　人　甲○○
上列當事人間因贈與稅事件，上訴人對於中華民國92年11月25日
高雄高等行政法院91年度訴字第460號判決，提起上訴，本院判
決如下：
　　主  文
上訴駁回。
上訴審訴訟費用由上訴人負擔。
　　理  由
本件上訴人在原審起訴主張：上訴人於民國83年10月將持有緯城
實業股份有限公司（下稱緯城公司）1,200,000股上市承銷，所
得價款新臺幣（下同）59,800,000元匯入上訴人之子黃瀚民及媳
婦鄭琍云帳戶，而被核課贈與稅。經上訴人於復查時說明係黃瀚
民夫婦之股票人頭戶，該股權係由鄭琍云分二次出資計7,500,00
0元，以上訴人名義認購緯城公司股權，上訴人將上開所售價金
匯入黃瀚民夫婦帳戶，是為資金返還云云。經被上訴人復查決定
，以79年12月29日出資之4,500,000元確由鄭琍云帳戶轉入，乃
按比例追減贈與總額35,880,000元，另同年月21日出資之3,000,
000元則未予採信。查緯城公司於79年12月增加資本，其中黃瀚
民增資15,000,000元、鄭琍云7,500,000元、上訴人7,500,000元
、陳建源7,500,000元，其出資額款項係匯入緯城公司設於台灣
銀行高雄分行等帳戶，其中一筆即系爭3,000,000元，係由鄭琍
云於79年12月1日將5,000,000元存入陳建源台灣銀行帳戶，而於
同年月21日取出轉存入緯城公司帳戶。而陳建源在台灣銀行帳戶
係黃瀚民夫婦使用，該帳戶存入之資金，全部由黃瀚民夫婦轉入
，支出的資金亦由黃瀚民夫婦處理等情，爰請判決將訴願決定、
復查決定及原處分均撤銷。
被上訴人則以：卷核鄭琍云係於79年12月1日開立台灣中小企業
銀行支票乙紙，金額5,000,000元，存入陳建源台灣銀行高雄分
行帳戶後，即陸續以現金方式提領6次，截至同年12月12日之存
款餘額僅1,141,366元，故上開鄭琍云之存入款確已經提領，堪
認系爭5,000,000元與上訴人無關等語，作為抗辯。
原審斟酌全辯論意旨及調查證據之結果，以上訴人於83年10月間
出售緯城公司股份1,200,000股，所得價款59,819,361元，於83
年10月5日存入其泛亞銀行高雄分行帳戶，同日轉帳提領59,800,
000元存入黃瀚民與鄭琍云二人之銀行存款帳戶，上訴人雖說明
係借款予黃瀚民夫婦償還銀行貸款，惟其提供之借據載明無息借
款，且截至被上訴人查核時黃瀚民夫婦迄未返還，被上訴人初核
據此認定係上訴人對其子媳黃瀚民及鄭琍云之贈與，乃依行為時
遺產及贈與稅法第5條第1款規定，核定其贈與額為59,800,000元
，併同該年度前次贈與額420,000元，核定贈與總額為60,220,00
0元，淨額為59,770,000元，發單補徵贈與稅24,106,250元。上
訴人不服，申請復查時改稱上訴人為黃瀚民夫婦之股票人頭戶，
因黃瀚民經營之緯城公司計畫於80年公開發行，原為董事之黃瀚
民為保留該席董事，乃以自己之價金7,500,000元（由鄭琍云出
資）於79年12月分二次轉入公司帳戶，以上訴人名義取得公司股
份750,000股等語。經被上訴人復查決定，認為79年12月29日由
鄭琍云自其彰化銀行新興分行帳戶提款，於同日轉帳4,500,000
元至同銀行緯城公司帳戶部分，據彰化銀行新興分行88年3月30
日彰興字第601號函，證明該款係同日由鄭琍云帳戶轉入屬實，
此部分准予依照450/750比例追減贈與總額，遂准追減贈與總額
35,880,000元。上訴人雖主張另一筆3,000,000元，係由鄭琍云
於79年12月1日將5,000,000元存入陳建源台灣銀行帳戶，而於同
年月21日取出轉存入緯城公司帳戶云云。惟查，鄭琍云係於79年
12月1日開立台灣中小企業銀行支票乙紙，金額5,000,000元，存
入陳建源於台灣銀行高雄分行之00000000000號帳戶後，即陸續
以現金方式提領6次，依序為：79年12月3日11,807,354元、同年
月7日570,000元、同年月8日2,000,000元、同年月10日739,467
元、同年月11日46,000元、同年月12日750,000元，截至同年月
12日時之存款餘額僅1,141,366元，此為兩造所不爭執，並有前
揭銀行往來對帳單附於原處分卷可憑，堪認上開鄭琍云之存入支
票款5,000,000元確已經提領他用，與系爭增資股款3,000,000元
無關。次查，雖79年12月3日及12月15日自文暉公司轉入陳建源
台灣銀行高雄分行帳戶5,000,000元及7,940,669元，可供該帳戶
提領3,000,000元繳交增資提領系爭款，惟前述款項係文暉公司
匯入，上訴人雖陳稱文暉公司與京城建設公司（按緯城公司於89
年9月更名為京城建設股份有限公司）業務有往來之廠商，惟未
能舉證證明是筆款項與上訴人、黃瀚民夫婦有關，自難遽認該筆
款項是黃瀚民夫婦所有之資金。再查，上訴人自承增資款項係匯
入京城建設公司設於台灣銀行高雄分行、土地銀行苓雅分行、中
小企業銀行新興分行、彰化銀行新興分行等帳戶。按增資款既係
匯入京城建設公司增資專戶，上訴人迄未提供各投資人匯入款之
相關之資金流程資料佐證，則所訴陳建源帳戶繳納之增資款為黃
瀚民代繳乙詞，即難遽採。況查，上訴人既取得緯城公司之轉帳
傳票，依一般會計處理方式轉帳傳票隨附有憑證佐證，該等款項
係匯入緯城公司設於台灣銀行高雄分行等帳戶，卻未見上訴人相
關之資金流程資料供佐證，故上訴人提供之京城建設公司79年總
分類帳預收股本明細帳所記載各股東繳納股款明細情形，究係依
據何資料憑載，亦非無疑。又查，陳建源之台灣銀行高雄分行帳
戶取款憑條是第26號櫃檯辦理，傳票號碼是2778號，而存入憑條
係在19號櫃臺辦理，傳票號碼為479號，上述提、存款非於同一
櫃檯辦理收款及付款手續，至於是否同時辦理，無法查證等情，
並有台灣銀行高雄分行92年8月26日高雄營字第09200086031號附
卷可稽，是上訴人雖主張系爭3,000,000元係於79年12月21日自
陳建源台灣銀行帳戶取款，「同時存入」緯城公司台灣銀行帳戶
，其係由緯城公司的會計謝莉莉去辦理，審視該取款及存入憑條
上書寫，可知其係同一個人即謝莉莉之筆跡云云，揆諸前揭函述
內容，仍無法為上訴人有利之認定。另查，上訴人申報核定83年
度綜合所得稅有來自緯城公司股利所得4,432,805元及其配偶黃
李牛婆6,158,231元，扣繳稅款1,588,654元，自繳稅款2,111,76
3元，均來自上訴人夫婦帳戶，此有上訴人83年度綜合所得稅申
報書影本附於原處分卷可按，況該公司曾於84年8月28日分配83
年度之現金股利535,536元，亦由上訴人支配使用並申報於當年
度綜合所得稅，且上訴人於82年及83年間曾多次讓售該公司股票
計1,239,000股，其所得價款均未見有轉回黃瀚民夫婦帳戶，上
訴人主張其為黃瀚民夫婦股票人頭戶，與事實不符。上訴人嗣雖
又主張：其於京城建設公司持有股份部分為上訴人自己資金，僅
系爭7,500,000元（750,000股）現金增資資金，係黃瀚民夫婦提
供，因數次分配股票股利而累積至1,200,000股云云。然查，依
京城建設公司89年11月28日（89）京城字第117號函所附資料顯
示，上訴人乃該公司於74年9月成立時之原始認股股東，而非始
自79年度，而上訴人並無法舉證證明，其自原始認購150,000股
迄至80年度因現金增資（含盈餘分配）致持股數增加為2,140,80
0股，且上訴人亦無法提出明確之計算以證明系爭750,000股現金
增資資金，於80年至83年度上訴人數次分配股票股利而累積至1,
200,000股，上訴人主張其所持有之京城公司股票，部分為其所
自有，僅750,000股部分為黃瀚民夫婦人頭戶，顯與常情有悖。
本件被上訴人重核決定仍維持原復查決定，准予追減贈與總額3
5,880,000元，核無違誤，訴願決定遞予維持，亦無不合，因將
上訴人之訴駁回。
上訴意旨除執陳詞主張系爭3,000,000元係由鄭琍云於79年12月1
日存入陳建源臺灣銀行帳戶，而於同年月21日取出轉存入緯城建
公司作為增資股款，原判決卻認鄭琍云存入支票款5,000,000元
確已提領他用，與本件上訴人系爭增資股款3,000,000元無關，
有違民法第813條、第812條、第603條、第602條及第474條之規
定外，並以上訴人於原審訴狀證物二已詳列「乙○等人於79年12
月增資股款明細」及檢送「79年總分類帳預收股本明細帳」，並
於證物三檢送系爭增資股款之記帳憑證，內詳載預收股款對象之
姓名、身分證統一編號、匯入之銀行及銀行帳號，該記帳憑證並
有製票人、審核、出納、主管、負責人之蓋章，又有傳票號碼與
入帳日期等相當完整。上訴人已盡完全之協力義務提示相關證物
，原判決視若無睹，疑有判決不備理由之違法。系爭79年12月21
日於臺灣銀行取款與存入3,000,000元是否為同一筆款項，上訴
人已於原審提示取款與存入之憑條影本，其筆跡由外觀觀察應屬
相同，且亦有證人即填寫此憑條之會計謝莉莉到庭具結，明確陳
述該取款與存入之憑條是共筆跡由其填寫，且是同時間辦理為同
一筆款項；原審證物二之總分類帳及證物三之記帳傳票，均詳載
此為上訴人所繳納之股款，而原判決以「上述提、存款非於同一
櫃檯辦理收款及付款手續」即認定「是否同時辦理，無法查證」
，無視於上述之事實，疑有判決不備理由之違法。再查，上訴人
自復查申請至行政訴訟，均未主張所持有之緯城公司股份全部為
黃瀚民夫婦之人頭戶，而是說明系爭增資股款7,500,000元部分
為黃瀚民夫婦之人頭戶，故82年及83年間曾多次讓售該公司股票
計1,239,000股，其所得價款未見有轉回黃瀚民夫婦帳戶乙節，
查該讓售公司股票是為上訴人自己之股票，當然未轉回黃瀚民夫
婦帳戶。又系爭750,000股於80年至83年度數次分配股票股利而
累積至1,200,000股。上訴人於復查時已說明：「係於81年、82
年、83年分三次配發股票總計為1,352,208股，並於83年9月29日
承銷」，並提出相關帳證供被上訴人調查，原判決卻謂「原告並
無法舉證證明」、「亦無法提出明確之計算」、「此與常情悖．
．．亦難採信」，故判決理由與事實不符，有判決不備理由之違
法云云。
本院查：系爭「陳建源79年12月1日存入台灣銀行5,000,000元鄭
琍云所開立之台灣中小企業銀行支票」，是否即為「陳建源79年
12月21日自台灣銀行提領3,000,000元，與同年月日轉存入緯城
公司同銀行帳戶之款項」？核屬事實認定問題，事實審法院有衡
情斟酌之權，苟已斟酌全辯論意旨及調查證據之結果，而未違背
論理法則或經驗法則，不得遽指為違法。原判決認定鄭琍云所開
立之上開金額5,000,000元票款與系爭增資股款3,000,000元無關
；上訴人申報核定83年度綜合所得稅有來自緯城公司股利所得，
其自繳稅款均來自上訴人夫婦帳戶；該公司分配83年度之現金股
利亦由上訴人支配使用，並申報於當年度綜合所得稅；又上訴人
於82年及83年間曾多次讓售該公司股票，其所得價款均未見有轉
回黃瀚民夫婦帳戶；上訴人另主張其於京城公司持有股份部分為
上訴人自己資金，僅系爭7,500,000元（750,000股）現金增資資
金，係黃瀚民夫婦提供，因數次分配股票股利而累積至1,200,00
0股云云，亦難遽採，是被上訴人重核決定仍維持原復查決定，
准予追減贈與總額35,880,000元，核無違誤，訴願決定遞予維持
，亦無不合，業已敘明其判斷之依據及得心證之理由，經核並無
不合，自無違背證據法則或經驗法則，亦無判決不備理由之違法
。上訴人主張原判決認定鄭琍云存入陳建源帳戶之5,000,000元
確已提領他用，與系爭增資股款無關，有違民法第813條、第812
條、第603條、第602條及第474條之規定云云，殊無足採。又查
鄭琍云所開立存入陳建源銀行帳戶之上開金額5,000,000元支票
既與系爭增資股款3,000,000元無關，而依上訴人在原審訴狀證
物二所載「乙○等人於79年12月增資股款明細」及「預收股本明
細帳」，鄭琍云（更名前為鄭淑惠）股款之入帳日期及金額，分
別為79年12月22日2,000,000元、79年12月28日2,500,000元、3,
000,000元，核與上訴人復查時所稱系爭緯城公司1,200,000股權
係由鄭琍云分二次出資（79年12月21日出資3,000,000元；79年
12月29日出資4,500,000元）計7,500,000元不符，原判決以上訴
人提供之上開79年總分類帳預收股本明細帳所記載各股東繳納股
款明細情形，究係依據何資料憑載，亦非無疑，而未採認，尚無
不合。上訴論旨，徒執前詞，就原審取捨證據、認定事實之職權
行使事項，任意指摘原判決不當，求予廢棄，難認有理由，應予
駁回。
據上論結，本件上訴為無理由，爰依行政訴訟法第255條第1項、
第98條第3項前段，判決如主文。
中    華    民    國    94    年    5     月    12    日
                  第三庭審判長法  官　廖　政　雄
                              法  官　林　清　祥
                              法  官　鍾　耀　光
                              法  官　姜　仁　脩
                              法  官  胡　國　棟
以  上  正  本  證  明  與  原  本  無  異
中    華    民    國    94    年    5    月    12     日
　　　　　　　　　　　　　　　書記官　蘇　金　全
